臺灣桃園地方法院刑事判決　　　　　　　　　　　　　　九十年度自字第一二二號
　　自　訴　人　甲○○
　　被　　　告　乙○○
右列被告因侵占案件，經自訴人提起自訴，本院判決如左︰
    主  文
乙○○無罪。
    理  由
一、自訴意旨略以：被告即拍定人乙○○於民國九十年六月二十七日經法院拍賣程序
    ，購得自訴人即債務人甲○○所有之桃園縣桃園市○路段二六四五地號土地及坐
    落其上門牌號碼為桃園縣桃園市○○○街一一二巷三號六樓之建物（下稱「系爭
    房地」）後，竟未經法院點交程序，自行遷入上址，並更換門鎖，致自訴人於同
    年七月上旬前往上址時即不得其門而入，無法取回遺留置於上址內之傢具、電器
    等私人物品，自訴人多次透過冷氣安裝工人轉達欲搬遷私人物品之意，均未受理
    會，嗣自訴人於同年七月二十六日接獲八德地政事務所通知前開不動產已辦理移
    轉登記，自訴人再赴該址察看後，發現被告已將前開不動產售予他人，並強佔前
    開自訴人未取走之財物，因認被告涉有刑法第三百三十五條之侵占罪嫌云云。
二、按告訴或請求乃論之罪，自訴人經合法傳喚，無正當理由不到庭或到庭不為陳述
    者，以撤回自訴論。其非告訴或非請求乃論之罪，得不待其陳述而為判決，刑事
    訴訟法第三百三十一條第一項定有明文。徵諸前開條文意旨，核以本件自訴人甲
    ○○經合法傳喚，無正當理由不到庭，且其自訴被告所犯之侵占罪，為非告訴乃
    論之罪等情，本院爰不待自訴人陳述而逕行判決，合先敘明。
三、本件自訴人認被告乙○○涉有前開犯行，係以本院八十九年度執字第一二四００
    號強制執行事件不動產附表（債務人即自訴人甲○○）及桃園縣八德地政事務所
    土地登記通知書，為其主要之論據。按犯罪事實應依證據認定之，無證據不得推
    定其犯罪事實，又不能證明被告犯罪者，應諭知無罪之判決，刑事訴訟法第一百
    五十四條、第三百零一條第一項分別定有明文。次按侵占罪成立之要件，須具備
    意圖為自己或第三人不法之所有及侵占自己持有他人之物二者，始足構成該罪。
    即須持有人有變易原來持有意思而為不法所有之意思，始能成立。如僅將持有之
    物延遲交還或有其他原因，致一時未予交還，既欠缺主觀犯意，難以侵占罪繩之
    ，此有最高法院八十二年度台上字第五０六五號判決意旨可供參照。再者，拍賣
    之不動產，買受人自領得執行法院所發給權利移轉證書之日起，取得該不動產所
    有權，債權人承受債務人之不動產者亦同。另債務人應交出之不動產，現為債務
    人占有或於查封後為第三人占有者，執行法院應解除其占有，點交於買受人或承
    受人；如有拒絕交出或其他情事時，得請警察協助。而拍賣之不動產可否點交，
    以查封時之占有狀態為準，此有強制執行法第九十八條第一項、第九十九條第一
    項及辦理強制執行事件應行注意事項第五十七項第二點規定意旨可供參照。是以
    ，拍定人經法院拍賣程序拍得之不動產，於查封時之狀態為無人占有時，即屬拍
    定後應強制點交之例外情形，除經拍定人向法院聲請強制點交外，原則上無須點
    交，均併此敘明。
三、訊據被告堅決否認涉有上開犯行，辯稱：其於九十年七月間經法院拍賣拍得系爭
    房地後，因本件拍賣無須強制點交，其先持法院核發之權利移轉證書向地政機關
    辦理所有權移轉登記，並至系爭房地附近詢問管理員及鄰居，得知該屋已久無人
    住，故僱請鎖匠開門進入，取得系爭房地之占有後，將屋內原有之床、沙發等傢
    具，堆置於屋內一角後，始將系爭房地售予案外人丙○○，並將其聯絡方式委由
    案外人丙○○轉知自訴人，俾利自訴人與其聯絡取回前開傢具，惟自訴人始終未
    與其聯絡，就逕行提起自訴，其沒有侵占前開傢具之故意及犯行等語。經查：
（一）系爭房地係由被告乙○○於九十年六月二十七日於本院民事執行處公開拍賣時
      ，得標買受並於繳足價金後，經本院執行處發給權利移轉證書，由被告依法自
      領得權利移轉證書之日起，取得系爭房地所有權，並依法單獨向桃園縣八德地
      政事務所辦理所有權移轉登記乙節，業經被告於本院調查中陳述明確，並經本
      院依職權調閱本院民事執行處八十九年度執八字第一二四００號卷宗，核閱內
      容屬實，並有查封筆錄影本、拍賣公告影本、權利移轉證書影本及桃園縣八德
      地政事務所土地登記通知書影本各乙份附卷可稽，顯見被告係經本院民事執行
      處公開拍賣程序拍得系爭房地，並依法取得系爭房地所有權之拍定人乙節，首
      堪認定。
（二）系爭房地並無如前揭強制執行法條文意旨規定應強制點交之情形，且拍賣公告
      上並未註明「不點交」字樣，故拍定人可聲請點交，若拍定人未聲請，法院亦
      不會主動點交；且被告因可順利取得系爭房地之占有，故未聲請法院強制點交
      乙節，業據被告陳明在卷，並經本院依職權詢問本院民事執行處八十九年度執
      八字第一二四００號案件承辦書記官而明上情，此有公務電話紀錄及查封筆錄
      影本各乙份附卷可稽。是以，被告所辯其係依法取得系爭房地所有權及占有權
      限等語，非屬子虛，而自訴人徒以被告未經點交程序，逕行占有系爭房地，即
      屬侵占其屋內家具等財物之行為，而涉有刑法第三百三十五條侵占罪之範疇，
      即屬誤會。
（三）況被告取得系爭房地所有權後，雖將前開所有權讓與他人，並將系爭房地交與
      他人使用，然其並未以易持有為所有之意思，將自訴人所有之家具等財物予以
      隱匿或處分，其除將前開傢具集中堆置於系爭房屋內妥善保管外，並試圖聯絡
      自訴人洽談前開傢具歸還事宜，縱於自訴人提起自訴後，被告亦多次聯絡自訴
      人促其取回前開傢具而未果，前開傢具嗣後移至他處集中保管等情，除據被告
      於本院審理中陳述綦詳外，自訴人對此亦不否認，並有存證信函影本、現場照
      片共十幀在卷可考，倘被告確有侵占前開傢具之故意，理應將前開傢具處分、
      隱匿或供己使用，豈有大費周章將前開傢具集中保管，並多次通知自訴人自行
      取回之理，顯見被告雖因取得系爭房地所有權進而持有前開傢具，惟其既無易
      前開傢具之持有為所有之故意，其主觀上即不具備刑法第三百三十五條第一項
      侵占罪之主觀構成要件，被告前開所辯，應可採信。
（四）綜上所述，被告既否認有何侵占前開傢具之故意及犯行，自訴人亦未就前開傢
      具如何遭自訴人侵占乙節提出積極事證以資調查，徒以系爭房地經被告拍定取
      得所有權而無法自行取回前開傢具即自訴侵占，尚乏確據可認定被告涉犯侵占
      罪。揆諸前開條文及判例意旨，被告所為，顯核與侵占罪之要件不符。故本件
      要屬單純民事糾葛，核與刑法侵占罪之構成要件究屬有間，是被告所辯，應堪
      採信。此外，復查無其他積極事證足資證明被告有何自訴人所指之犯行，應認
      不能證明被告犯罪，揆諸首揭說明，即應諭知被告無罪之判決。
據上論斷，應依刑事訴訟法第三百四十三條、第三百零一條第一項，判決如主文。
中      華      民      國    九十一    年     十       月     二       日
                              臺灣桃園地方法院刑事第一庭
                              審判長法  官  吳  爭  奇
                                    法  官  潘  政  宏
            法  官  胡  芷  瑜
右正本證明與原本無異。
如不服本判決，應於判決送達後十日內向本院提出上訴狀( 應附繕本 )，上訴於
臺灣高等法院。
                                    書記官  劉  晨  輝
中      華      民      國    九十一    年     十       月     七       日
